臺灣板橋地方法院交通事件裁定　　　　99年度交聲字第1250號
原處分機關　交通部公路總局臺北區監理所板橋監理站
異　議　人
即受處分人　潘春銘
上列受處分人因違反道路交通管理處罰條例事件，對於交通部公
路總局臺北區監理所板橋監理站民國99年5 月11日所為之處分（
原處分：板監裁字第裁41-C00000000號），聲明異議，本院裁定
如下：
    主  文
原處分撤銷。
潘春銘汽車駕駛人，駕駛汽車經測試檢定酒精濃度超過規定標準
，壹年內不得考領駕駛執照，並應接受道路交通安全講習。
    理  由
一、原處分意旨略以：異議人即受處分人潘春銘於民國98年10月
    18日1 時3 分許，飲酒後無照騎乘車號K5Q-873 號重型機車
    行經新北市○○區○○路與明德路口時，為警攔查並施以呼
    氣酒精濃度測試，測試結果其呼氣酒精濃度達每公升0.75毫
    克（0.75mg /l ），警方即製作舉發違反道路交通管理事件
    通知單（下稱舉發通知單）予以舉發，復經交通部公路總局
    臺北區監理所板橋監理站於99年5 月11日製作板監裁字第裁
    41-C00000000號違反道路交通管理事件裁決書，以異議人汽
    車駕駛人酒精濃度超過規定標準（每公升0.55毫克以上）為
    由，裁處異議人罰鍰新臺幣（下同）4 萬5 千元、自99年5
    月11日（裁決日）起1 年內不得考領駕駛執照，並應參加道
    路交通安全講習等語。
二、聲明異議意旨略以：本件刑事部分異議人已經繳了6 萬元，
    是否能消掉這筆罰鍰4 萬5 千元等語。
三、按汽車（依道路交通管理處罰條例第3 條第8 款規定，包括
    機器腳踏車）駕駛人，駕駛汽車經測試檢定，酒精濃度超過
    規定標準者，處1 萬5 千元以上6 萬元以下罰鍰，並當場移
    置保管其車輛及吊扣其駕駛執照1 年；因而肇事致人受傷者
    ，並吊扣其駕駛執照2 年；致人重傷或死亡者，吊銷其駕駛
    執照，並不得再考領。上開情形，駕駛人並應接受道路交通
    安全講習。道路交通管理處罰條例第35條第1 項第1 款、第
    24條第1 項第2 款分別定有明文。又汽車駕駛人違反道路交
    通管理處罰條例規定，應受吊扣駕駛執照處分，於汽車駕駛
    人係無駕駛執照駕車者，在所規定最長吊扣期間內，不得考
    領駕駛執照。同條例第67條第6 項亦有明文。再按行政罰法
    第26條規定：「一行為同時觸犯刑事法律及違反行政法上義
    務規定者，依刑事法律處罰之。但其行為應處以其他種類行
    政罰或得沒入之物而未經法院宣告沒收者，亦得裁處之。前
    項行為如經不起訴處分或為無罪、免訴、不受理、不付審理
    之裁判確定者，得依違反行政法上之義務規定裁處之。」同
    法第1 條規定：「違反行政法上義務而受罰鍰、沒入或其他
    種類行政罰之處罰時，適用本法。但其他法律有特別規定者
    ，從其規定。」而上開道路交通管理處罰條例第35條第1 項
    第1 款規定，係對行為人違反行政法上義務規定之裁處，且
    該條例關於一行為同時觸犯刑事法律及違反行政法上義務規
    定者，並無特別規定，故若汽車駕駛人一個酒後駕駛汽車行
    為，經測試檢定酒精濃度超過規定標準，而同時涉有刑法第
    185 條之3 公共危險罪嫌時，道路交通管理處罰機關除有行
    政罰法第26條第1 項但書得處以其他種類行政罰者之情形，
    得裁處其他種類行政罰外，關於罰鍰部分，即應依上開行政
    罰法第26條及道路交通管理處罰條例第10條規定移送地方法
    院檢察署處理，除於移送後再有上開行政罰法第26條第2 項
    得依違反行政法上義務規定裁處之情形外，即不得逕依道路
    交通管理處罰條例第35條第1 項第1 款規定，裁處行為人罰
    鍰之行政罰。
四、再按被告所犯為死刑、無期徒刑或最輕本刑3 年以上有期徒
    刑以外之罪，檢察官參酌刑法第57條所列事項及公共利益之
    維護，認以緩起訴為適當者，得定1 年以上3 年以下之緩起
    訴期間為緩起訴處分，其期間自緩起訴處分確定之日起算。
    刑事訴訟法第253 條之1 第1 項定有明文。而行政罰法第26
    條已明訂一事不二罰之原則，亦即應受行政罰之行為如經不
    起訴處分或為無罪、免訴、不受理、不付審理之裁判確定者
    ，始得依違反行政法上義務規定裁處之。上開法條規定並未
    包括「緩起訴處分」在內，雖「緩起訴處分」最終使被告免
    於刑事訴追之效果，與「不起訴處分」之效果相同，惟緩起
    訴處分另須於一定期間內遵守或履行刑事訴訟法第253 條之
    2 各款所規定之事項，若有同法第253 條之3 第1 項各款情
    形，檢察官仍得依職權或依告訴人之聲請，將緩起訴處分撤
    銷，故緩起訴處分之性質顯與不起訴處分不完全相同。本於
    對受處分人不利益之規定不得任意擴張解釋之原則，行政罰
    法第26條第2 項所謂「不起訴處分確定」之規定，尚難認可
    類推適用，將性質並非完全相同之「緩起訴處分」包括在內
    。
五、經查：
  (一)本件異議人未領有重型機車駕駛執照，即於上開時、地，在
    飲酒後呼氣酒精濃度超過每公升0.55毫克（達每公升0.75毫
    克）情形下，騎乘車號K5Q-873 號重型機車上路行駛而為警
    查獲，經警製作舉發通知單予以舉發，復經原處分機關以異
    議人汽車駕駛人酒精濃度超過規定標準為由，裁處罰鍰4 萬
    5 千元、自99年5 月11日（裁決日）起1 年內不得考領駕駛
    執照，並應參加道路交通安全講習之事實，為異議人所不爭
    執，並有上開舉發通知單、違反道路交通管理事件裁決書、
    酒精濃度測試值表各1 紙附卷可稽，堪認屬實。又異議人因
    上開酒後駕車案件，業經臺灣板橋地方法院檢察署（下稱板
    橋地檢署）檢察官於98年10月21日以98年度速偵字第6095號
    為緩起訴處分（緩起訴期間為1 年，應履行事項為：向國庫
    支付6 萬元及接受板橋地檢署觀護人室執行之法治教育3 小
    時），復經臺灣高等法院檢察署於98年11月10日駁回再議確
    定，嗣該案件緩起訴期間於99年11月9 日屆滿，緩起訴處分
    未經撤銷等事實，亦經本院調閱板橋地檢署98年度速偵字第
    6095號偵查卷宗查核屬實，並有臺灣高等法院被告前案紀錄
    表在卷可考。揆諸上開法條及說明，異議人前揭酒後駕車之
    行為既已經檢察官為緩起訴處分確定且期滿未經撤銷，相當
    於已依刑事法律處罰，除仍得依行政罰法第26條第1 項但書
    處以其他種類行政罰或沒入物品外，自不得再依違反行政法
    上義務規定裁處之。
  (二)又按前項汽車駕駛人，經裁判確定處以罰金低於本條例第92
    條第3 項（已更改條號為同條第4 項）所訂最低罰鍰基準規
    定者，應依本條例裁決繳納不足最低罰鍰之部分。道路交通
    管理處罰條例第35條第8 項定有明文。而依違反道路交通管
    理事件統一裁罰基準表（該基準表係依據道路交通管理處罰
    條例第92條第4 項所訂定）規定，異議人本件酒後駕車之違
    規行為，最低罰鍰基準金額（期限內繳納或到案聽候裁決者
    ）為4 萬5 千元。查本件異議人曾於98年12月4 日依緩起訴
    處分內容支付6 萬元予國庫，有郵政跨行匯款申請書1 紙在
    卷可憑（附於板橋地檢署98年度緩字第2836號緩起訴執行卷
    宗內），異議人被課予之上開繳付金錢負擔，固非刑法所定
    刑罰之種類，然性質上已影響異議人財產上之權利，產生實
    質刑罰之效果，異議人所繳交予國庫之金額（所受之實質刑
    罰）既已超過違反道路交通管理事件統一裁罰基準表所訂最
    低罰鍰基準規定，即無庸再依上開法條規定裁決繳納不足最
    低罰鍰之部分。
  (三)另異議人上開酒後駕車違反道路交通管理處罰條例第35條第
    1 項第1 款之行為，依法應於1 年內（即所規定最長吊扣期
    間內）不得考領駕駛執照，並應接受道路交通安全講習，已
    如前述，該等禁考駕駛執照及講習均屬行政罰法第26條第1
    項但書所規定之「其他種類行政罰」，自無一事不二罰之適
    用，仍得與刑事處罰同時裁處之。
六、綜上所述，原處分機關以異議人汽車駕駛人酒精濃度超過規
    定標準（每公升0.55毫克以上）為由，依道路交通管理處罰
    條例第35條第1 項第1 款、第67條第6 項、第24條第1 項第
    2 款之規定，裁處異議人罰鍰4 萬5 千元、自99年5 月11日
    （裁決日）起1 年內不得考領駕駛執照，並應參加道路交通
    安全講習，固非無見，惟異議人酒後駕車之行為既經板橋地
    檢署檢察官為緩起訴處分確定，緩起訴期間屆滿而未經撤銷
    ，異議人亦曾依緩起訴處分內容支付6 萬元予國庫，財產權
    受到影響，產生實質刑罰之效果，且其所支付之金額已超過
    違反道路交通管理事件統一裁罰基準表所訂最低罰鍰基準規
    定，原處分機關自不得再對異議人為上開罰鍰之處罰。從而
    ，異議人以本案不應再由監理機關為罰鍰處分為由聲明異議
    ，請求撤銷原處分關於罰鍰部分，非無理由，本院自應撤銷
    原處分，並依道路交通管理處罰條例第35條第1 項第1 款、
    第67條第6 項、第24條第1 項第2 款規定，諭知異議人如主
    文第2 項所示之處罰，以期適法。
七、依道路交通事件處理辦法第19條前段，裁定如主文。
中    華    民    國   100    年    1     月    7     日
                        交通法庭  法  官  楊筑婷
以上證明與原本無異。
如不服本裁定，應於裁定送達後5 日內，向本院提出抗告狀。
                                  書記官  傅淑芳
中    華    民    國  100     年    1     月    7    日